【裁判字號】    96,上易,3017
【裁判日期】    970311
【裁判案由】    妨害自由
【裁判全文】
臺灣高等法院刑事判決                96年度上易字第3017號
上  訴  人  臺灣士林地方法院檢察署檢察官
被      告  乙○○
上列上訴人因妨害自由案件，不服臺灣士林地方法院95年度易字
第1613號，中華民國96年10月31日第一審判決（起訴案號：臺灣
士林地方法院檢察署95年度偵字第10598號），提起上訴，本院
判決如下：
    主  文
原判決撤銷。
乙○○犯恐嚇危害安全罪，處拘役肆拾日，如易科罰金以新臺幣
壹仟元折算壹日，減為拘役貳拾日，如易科罰金以新臺幣壹仟元
折算壹日。
    事  實
一、乙○○係臺北縣汐止市瑞士山莊住戶，疑心鄰近天外天社區
    管理委員會總幹事甲○○檢舉其瑞士山莊警衛室違建，恐致
    其社區住戶無水可用，遂於民國95年7月28 日15時許，由其
    社區總幹事張裕助陪同前往臺北縣汐止市○○街150巷20 號
    地下2 樓找甲○○理論，發生口角爭執，竟基於恐嚇他人以
    加害生命、身體、自由之事，恐嚇他人致生危害於安全之犯
    意，以手拉住甲○○衣領恫嚇稱：「我是兄弟人，不要吃我
    吃夠夠」（臺語發音）、「我既然敢打你們社區住戶，也敢
    打你」等語，致甲○○心生畏懼而危害於安全。
二、案經臺北縣政府警察局汐止分局報請臺灣士林地方法院檢察
    署檢察官偵查起訴。
    理  由
一、訊據被告乙○○供承於上揭時地因告訴人甲○○檢舉瑞士山
    莊違建情事與之發生口角爭執，並以手拉住甲○○衣領等情
    ，惟矢口否認有前揭事實之犯行，辯稱我沒有恐嚇之犯意云
    云，然查前揭事實，業據證人即告訴人甲○○於偵審時證述
    綦詳（見偵查卷第13頁，原審審理卷第65至66頁），證人即
    警員黃錦坡亦證稱警訊筆錄製作屬實，告訴人到派出所說之
    被告恐嚇的言詞如筆錄記載等，證人張裕助於檢察官偵查時
    亦證稱95年7月28日被告與告訴人二人發生口角，還互相拉
    扯，被我隔開，被告當時他是說我是兄弟人，不要吃我吃夠
    夠」（臺語發音）〔見偵查卷第22頁〕，且目擊證人林國龍
    於偵查中亦證述「我是管理員，在一樓值勤，聽到吵鬧聲，
    我看到被告抓住吳（即甲○○）的衣領，我和被告社區的總
    幹事（指張裕助），一起把他拉開，我只有聽到被告說，他
    說他既然敢打我們社區的住戶，也敢打告訴人（即甲○○）
    」等語在卷（見偵查卷第13至14頁），並於96年8月29日在
    原審審理時復為相同之證述。核與證人甲○○指述並無不合
    ，而證人林國龍與被告、證人甲○○均無恩怨，衡其所述，
    為持平之論，況且，被告前與瑞士山莊住戶陳清來爭執而發
    生鬥毆等情，復為被告所自承，證人林國龍稱被告以此節恐
    嚇告訴人，應非子虛。其於警詢中固曾證稱未曾聽聞有何恐
    嚇言詞（見偵查卷第10頁），但言詞是否具有恐嚇性，而足
    以使人心生畏懼，原屬評價範疇，證人林國龍未必認為上開
    「我既然敢打我們社區的住戶，也敢打你（指告訴人）」之
    言詞為恐嚇之意，其證述被告無恐嚇言詞與證述被告向告訴
    人稱「我既然敢打我們社區的住戶，也敢打你（指告訴人）
    」等語，尚無齟齬。再參以被告自承與甲○○發生口角爭執
    ，確以手拉住甲○○衣領，足見被告當時在盛怒狀態，情緒
    激動之下，出言恫嚇告訴人，與經驗法則並無不符。雖證人
    張裕助於偵查中證稱伊沒有聽到被告對甲○○講「我既然敢
    打你們社區住戶，也敢打你」云云（見偵查卷第22頁），於
    原審審理時則證稱被告與甲○○在辨公室裡面吵架，伊在辦
    公室門口，伊距離渠等沒有很遠，伊沒有很在意聽，渠等講
    話很大聲，伊聽不清楚被告有無講「我既然敢打你們社區住
    戶，也敢打你」這句話云云（見原審審理卷第61至62頁），
    證人張裕助雖為有利於被告之證詞，但一則其與被告同為瑞
    士山莊住戶，就瑞士山莊違建拆除乙節，與告訴人處於對立
    ，而為被告之友性證人，所證不免偏頗。再細繹證人張裕助
    於警偵訊及審理中證詞，警偵訊中對被告當時言行尚有若干
    指述，於審理中則泛稱並未聽聞，迴護之情，至為灼然，所
    稱未曾聽聞被告對告訴人稱：「我敢打你們住戶，也敢打你
    」云云，不足採為有利於告之證據。綜上各跡證所示，被告
    確有如上恐嚇言詞，而被告為上開言詞前後，又動手拉扯告
    訴人衣領，自足令告訴人心生畏懼，是被告前揭之所辯，無
    非卸責之詞，不足採信，本件事證明確，被告之犯行洵堪認
    定。
二、核被告所為，係犯刑法第305條之恐嚇罪。又臺灣士林地方
    法院檢察署檢察官補充理由書雖載有被告於上揭時地恫嚇甲
    ○○稱「要殺死你，被關也沒關係」云云，按告訴人之告訴
    ，係以使被告受刑事訴追為目的，是其陳述是否與事實相符
    ，仍應調查其他證據以資審認（最高法院52年臺上字第1300
    號判例參照）。本件公訴人補充理由所指被告恐嚇告訴人「
    要殺死你，被關也沒關係」等語，無非以告訴人之單一指述
    依據，不僅為被告所堅決否認，案發時之在場人林國龍於警
    詢時及偵查中均證稱沒有聽到被告向告訴人恐嚇稱：「要殺
    死你，被關也沒關係」一語（見偵查卷第10、13至14頁），
    證人即警員黃錦坡亦證稱警訊筆錄沒有聽到恐嚇這句話是林
    國龍親口說的等，且另一在場人張裕助於偵查中亦明確證稱
    ：被告沒有向告訴人說「要殺死你，被關也沒關係」一語（
    見偵查卷第22頁），於審理中亦證稱：「『要殺人就算被關
    也沒有關係』這句話，我沒有跟檢察官說」等語（見原審理
    卷第61頁）。告訴人於偵審中固證稱被告恐嚇稱：「要殺死
    你，被關也沒關係」一語，但於警詢時並未指訴被告有講此
    句恐嚇之語（見偵查卷第7至8頁），與其在偵審中之證述，
    顯有不符。而告訴人係於案發後二小時之95年7月28日15時
    許至警局製作警詢筆錄，當時之陳述應是在記憶猶新之情況
    下直接作成，與事實較相近，而告訴人於偵審中之陳述，已
    距案發日較久，事後即可能因記憶減弱或變化，致有不清晰
    或陳述不符之現象發生，是告訴人於偵審中之證言之可信度
    較低。細究告訴人前後指述，委難採信，是並無相當證據足
    認被告曾以「要殺死你，被關也沒關係」等語恐嚇告訴人。
    且起訴書之犯罪事實欄亦未載有此句，尚難認被告有此部分
    之恐嚇事實，惟起訴之犯罪事實欄既未載有此句，自不另為
    處理。又按被告以外之人於偵查中向檢察官所為陳述，除顯
    有不可信之情況者外，得為證據，同法第159條之1第2項定
    有明文。偵查中對被告以外之人（包括證人、鑑定人、告訴
    人、被害人及共同被告等）所為之偵查筆錄，或被告以外之
    人向檢察官所提之書面陳述，性質上均屬傳聞證據。惟現階
    段刑事訴訟法規定檢察官代表國家偵查犯罪、實施公訴，依
    法其有訊問被告、證人及鑑定人之權，證人、鑑定人且須具
    結，而實務運作時，檢察官偵查中向被告以外之人所取得之
    陳述，原則上均能遵守法律規定，不致違法取供，其可信度
    極高，職是，被告以外之人前於偵查中已具結而為證述，除
    反對該項供述得具有證據能力之一方，已釋明「顯有不可信
    之情況」之理由外，不宜以該證人未能於審判中接受他造之
    反對詰問為由，即遽指該證人於偵查中之陳述不具證據能力
    。本件證人甲○○、林國龍於檢察官偵查中所為之陳述（見
    偵查卷第13至14頁、第22至23頁），其未曾提及檢察官在偵
    查時有不法取供之情形，被告及其原審辯護人對該項供述得
    具有證據能力於原審準備程序時亦表明「無意見」（見原審
    審理卷第12頁），依上說明，其等於偵查中之證言自均具有
    證據能力。
三、原審審理結果據以論罪科刑固非無見，惟原判決認被告恫嚇
    告訴人稱：「我是兄弟人，不要吃我吃夠夠」（臺語發音）
    ，依一般社會通念，有指講義氣男子之謂，未必為混黑社會
    人士之意，至於「不要吃我吃夠夠（臺語）」，無非不要欺
    人太甚之意，整句話之語意難認有何「加害生命、身體之惡
    害通知」之意，此部分事實核與恐嚇罪之構成要件不符，非
    得以恐嚇罪相繩等，惟查一般稱：「我是兄弟人，不要吃我
    吃夠夠」（臺語發音），係指我是混黑道的，最好不要惹我
    ，否則，下場會很慘，而使人害怕之意，被告向告訴人為此
    言語，尚難認有指講義氣男子之謂，原判決為此認定，有違
    經驗法則，公訴人就此提起上訴，尚非無理由，又公訴人另
    上訴認被告曾以「要殺死你，被關也沒關係」等語恐嚇告訴
    人部分，因無積極之證據足資證明被告有此部分之犯行，且
    起訴書之犯罪事實欄亦未載有此句，尚難認被告有此部分之
    恐嚇事實，公訴人此部分之上訴尚屬無據，惟原判決既有前
    揭可議之處，仍應由本院予以撤銷改判，爰審酌被告之素行
    、犯罪之動機、目的、手段，犯罪時所受之刺激及其品性、
    生活狀況、智識程度、犯罪所生之損害，被告因懷疑告訴人
    檢舉所居社區警衛室違建，唯恐因此導致社區無水可用，而
    與告訴人爭執，致犯本罪，情節雖非重大，但犯後始終否認
    犯行，毫無悔意等一切情狀，量處如主文所示之宣告刑，並
    諭知易科罰金之折算標準。又被告等之犯罪時間在96年4月2
    4日以前，合於中華民國九十六年罪犯減刑條例之減刑要件
    ，依法予以減刑，並諭知易科罰金之折算標準。
據上論斷，應依刑事訴訟法第369條第1項前段、第364條、第299
條第1項前段，刑法第305條，中華民國刑法施行法第1條之1，中
華民國96 年罪犯減刑條例第2條第1項第3款、第7條、第9條判決
如主文。
本案經檢察官丁樹蘭到庭執行職務。
中    華    民    國   97     年    3     月    11    日
                  刑事第七庭  審判長法  官 黃麗生
                                    法  官 江國華
                                    法  官 許宗和
以上正本證明與原本無異。
不得上訴。
                                    書記官 林淑貞
中    華    民    國   97     年    3     月    14    日
附錄法條刑法第305條（恐嚇危害安全罪）以加害生命、身體、
自由、名譽、財產之事，恐嚇他人致生危害於安全者，處二年以
下有期徒刑、拘役或三百元以下罰金。


司法院資訊處製作；財團法人民間司法改革基金會備份。
